【裁判字號】    98,交易,206
【裁判日期】    980527
【裁判案由】    公共危險
【裁判全文】
臺灣臺中地方法院刑事判決             98年度交易字第206號
公  訴  人  臺灣臺中地方法院檢察署檢察官
被      告  丁○○
選任辯護人  許儱淳律師
上列被告因公共危險案件，經檢察官聲請以簡易判決處刑（98年
度速偵字第1169號），本院豐原簡易庭認不宜以簡易判決處刑，
改依通常程序審理，判決如下：
    主    文
丁○○服用酒類，不能安全駕駛動力交通工具而駕駛，處有期徒
刑參月，如易科罰金，以新臺幣壹仟元折算壹日。
    犯罪事實
一、丁○○自民國98年3 月10日19時30分許（聲請書誤載為17時
    30分許）起至同日21時許止，在臺中縣神岡鄉富貴園餐廳內
    ，飲用酒類後，已達不能安全駕駛動力交通工具之程度，仍
    於飲畢後駕駛車牌號碼7060－SH號自用小客車上路，自豐原
    交流道上國道一號高速公路，往彰化市方向行駛。嗣於同日
    22時44分許，途經國道一號高速公路168公里200公尺南向處
    時（臺中縣豐原市轄區內），為警攔檢，並測得丁○○呼氣
    所含酒精濃度高達每公升0.96毫克，始查悉上情。
二、案經內政部警政署國道公路警察局第三警察隊報告臺灣臺中
    地方法院檢察署檢察官偵查聲請簡易判決處刑，本院豐原簡
    易庭認不宜以簡易判決處刑，改依通常程序審理。
    理    由
壹、證據能力之理由
一、按被告以外之人於審判外之陳述，除法律規定外，不得作為
    證據，刑事訴訟法第159條第1項定有明文。查員警製作之「
    刑法第一百八十五條之三案件測試觀察紀錄表」，性質屬被
    告以外之人審判外之書面陳述，辯護人對該表之證據能力，
    有所爭執（辯護人誤認該表為刑事訴訟法第159 條之4第1款
    規定公務員依其職務上所製作之紀錄文書），且公訴人未證
    明該等警詢筆錄具有較可信或特別可信之情況，是依上開規
    定，員警製作之「刑法第一百八十五條之三案件測試觀察紀
    錄表」，無證據能力。
二、次按被告以外之人於審判外之陳述，經當事人於審判程序同
    意作為證據，法院審酌該言詞陳述或書面陳述作成時之情況
    ，認為適當者，亦得為證據。當事人、代理人或辯護人於法
    院調查證據時，知有上開刑事訴訟法第159條第1項不得為證
    據之情形，而未於言詞辯論終結前聲明異議者，視為有前項
    之同意，刑事訴訟法第159條之5亦規定甚詳。卷附之酒精濃
    度測試表、中央警察大學交通學系暨交通管理研究所蔡志中
    教授製作之「酒精濃度與肇事率之關係」，固屬傳聞證據，
    惟經本院於審理時當庭提示而為合法之調查，公訴人、被告
    及辯護人均同意作為證據（見本院卷69頁），復經本院審酌
    前開證據作成或取得之狀況，並無非法或不當取證之情事，
    復亦查無有何顯不可信之情況，自均有證據能力。
三、汽車駕駛人酒後生理協調平衡檢測紀錄表之證據能力：
  (一)刑事訴訟法第159 條之4第1款規定公務員依其職務上所製作
    之紀錄文書，除顯有不可信之情況外，亦得為證據，良以公
    務員職務上製作之紀錄文書、證明文書如被提出法院，用以
    證明文書所載事項真實者，性質上亦不失為傳聞證據之一種
    ，但因該等文書係公務員依其職權所為，與其責任、信譽攸
    關，若有錯誤、虛偽，公務員可能因此負擔刑事及行政責任
    ，從而其正確性高，且該等文書經常處於可公開檢查（Publ
    ic Inspection ）之狀態，設有錯誤，甚易發現而予及時糾
    正，是以除顯有不可信之情況外，其真實之保障極高。爰參
    考日本刑事訴訟法第323條第1款、美國聯邦證據法第803 條
    第8款、第10款及美國統一公文書證據法第2條，予以增訂。
    是該公務員職務上製作之文書，必需屬一般性，非特定性而
    作成，始符該條文書之要件（97年度台上第2959號、第2012
    號判決要旨參照）。本件卷附汽車駕駛人酒後生理協調平衡
    檢測紀錄表，係員警就被告是否觸犯酒後不能安全駕駛罪而
    製作之文書，不具一般性、非特定性之要件，辯護人認汽車
    駕駛人酒後生理協調平衡檢測紀錄表為刑事訴訟法第159 條
    之4第1款規定公務員依其職務上所製作之紀錄文書，顯有誤
    解。
  (二)又文書證據，如以其「物之性質」作為證據資料者，與一般
    「物證」無異，固得直接以文書證據本身之解讀，推論待證
    事實，如簽名或其它字跡是例，然如係以文書內容所「陳述
    之事實」作為證據資料者，則與一般「供述證據」無殊，須
    依傳聞排除法則審究其證據能力之有無（高法院97年度台上
    字第6294號判決參照）。本件就被告是否已達不能安全駕駛
    動力交通工具之認定，係以汽車駕駛人酒後生理協調平衡檢
    測紀錄表上被告所畫之同心圓軌跡為據，並無任何「陳述之
    事實」，揆諸前開說明，其性質為文書證據，辯護人認係傳
    聞證據，亦有誤解。
  (三)另汽車駕駛人酒後生理協調平衡檢測紀錄表上「檢測時間」
    欄，雖誤載為「98年3月10日下午22時44分」，然此為員警
    製作該紀錄表輸入電腦有誤所致，業據證人甲○○、乙○○
    於本院審理時證述甚詳，且該紀錄表同心圓為被告所繪製一
    情，亦經被告供承在卷（見本院卷第73頁背面），本院審酌
    前開證據作成或取得之狀況，並無非法或不當取證之情事，
    ，自有證據能力。
四、至於警詢錄音光碟1 張，係由機械式之錄音設備所錄製，非
    屬供述證據，並無傳聞法則之適用，且與本件之待證事實具
    有關聯性，有證據能力。
貳、認定事實之理由
一、訊據被告丁○○坦承於上開時、地酒後駕車之事實，然矢口
    否認有何不能安全駕駛動力交通工具之犯行，辯稱略以：伊
    確實有喝酒，但是伊很清醒，且伊已經在開車25年了，伊認
    為還可以開車云云。惟查：
  (一)被告自98年3 月10日19時30分許起至同日21時許止，在臺中
    縣神岡鄉富貴園餐廳內，飲用酒類，於飲畢後駕駛車牌號碼
    7060－SH號自用小客車上路，並自豐原交流道上國道一號高
    速公路，往彰化市方向行駛，於同日22時44分許，途經國道
    一號高速公路168公里200公尺南向處時，為警攔檢，並測得
    丁○○呼氣所含酒精濃度高達每公升0.96毫克之事實，業據
    被告自白在卷，核與證人即本件承辦員警甲○○、乙○○於
    本院審理時證述查獲情節相符，並有酒精濃度測試表1 份附
    卷可稽（見警卷第5 頁），足認被告此部分之自白與事實相
    符，應堪採信。故被告酒後駕車之事實，即堪認定。
  (二)雖被告辯稱：伊固有喝酒，但仍可安全駕駛車輛云云，然查
    ：
    1.按酒精使用後對身體的影響除自主神經系統亢奮與認知功
      能的暫時性缺損外，與駕駛能力有關者乃(1)對移動景物的
      追蹤能力，(2)經強光照射後恢復視力，(3)監視四周的注意
      力，而上述三種能力在夜間駕車時尤其重要，許多人飲酒
      後因沒有可自覺的生理反應，以致腦部功能已缺損而仍不
      自知照常開車，雖然每人飲酒後的自覺生理反應不一，然
      而同種族之間的酒精清除率則相近，故一般而言，飲用同
      量酒精之後其對每個人的身體影響應類似；且酒精濃度與
      肇事率之關係，當呼氣酒精濃度達0．55mg＼L時（即每公
      升0.55毫克），其肇事率為10倍，故酒後駕車為造成意外
      事故的主要原因之一（參照臺大醫學院法醫學科吳木榮醫
      師撰：酒精與交通事故傷害的法醫學觀點，及臺北醫學院
      附設醫院精神科主任蔡尚穎撰：酒精對人體生理與行為之
      影響）。次按酒精對人體造成之影響，呼氣酒精濃度達每
      公升0.55毫克以上或血液中酒精濃度達每公升110毫克以
      上，將使肇事率比未飲酒時高10倍；而呼氣酒精濃度達每
      公升0.85毫克以上或血液中酒精濃度達每公升170毫克以
      上，肇事率比未飲酒時高50倍，此有中央警察大學交通學
      系暨交通管理研究所蔡志中教授製作之「酒精濃度與肇事
      率之關係」在卷足憑（見本院卷第55頁）。而被告經警測
      得其呼氣中酒精濃度達每公升0.96毫克，其酒後駕駛車輛
      之肇事率比未飲酒時高50倍以上。
    2.又本件員警甲○○、乙○○於上開時、地執行酒後駕車路
      檢勤務，發現被告身上散發濃厚酒味，因而示意被告停車
      受檢，被告停車時未能如一般正常人直停，下車時步伐搖
      晃、站立不穩、多話、意識不集中等情，業據證人甲○○
      證稱：「……我們看到被告駕駛該輛車子，我們示意被告
      停車，叫被告停車，請被告拉下車窗，我們就聞到濃厚的
      酒味，我們請被告靠路邊停放，被告停放時候，就已經不
      像正常人停車那麼好，不是很正常的方式停車，就是我們
      示意被告靠邊停時，被告反應有點遲鈍，我們請他停在我
      們巡邏車後方，被告停車方向不是那麼正直，也是斜斜的
      ，我們向被告索取證件之後，被告藉故拖時間，譬如要打
      電話，怎麼樣啦之類的事，我們請他作酒測，他一直拖時
      間，我們就跟他告訴他如果酒測沒有問題，我們就會讓他
      離開，他也是拖了很久時間才做酒測，他有拖了至少十分
      鐘才實施酒測……製作筆錄時，被告剛開始不願意作，強
      調他是某某上市公司的董事長，也請他員工過來，他講話
      有點結巴，有些話重複的講，問他一些事情，他都是偏離
      主題，答非所問，他就是講一些有的沒的，又說他是上市
      公司的董事長，喝酒二十幾年了，從來沒有遇到過這種事
      情之類的話……」、「被告下車時候，走路不是那麼穩，
      搖搖晃晃的，不像正常人走路方式。」等語（見本院卷第
      29、30頁）；證人乙○○亦證稱：「我的觀察是從被告依
      照甲○○的指示停車，被告下車之後，那時候，被告已經
      在警車後車廂旁，準備酒精測試。被告就一直講一些他是
      某某公司的董事長，國家經濟怎麼樣，一直講這些話約兩
      次，我們打斷他的講話，因為他講的不關酒後駕車的事情
      ，他的意識不太集中的情形，譬如我們請他測試酒精時候
      ，請他含著測試器，他僅將嘴巴張開，甲○○請他像吹氣
      球方式吹出來，這中間我們有跟他講解如何吹，我們有示
      範吹氣的動作給他看，第三次他才依照我們模擬的方式測
      試出來。」、「（在觀察紀錄表上記載被告有含糊不清的
      情形，是指什麼？）是指被告回到隊部之後，在製作警詢
      筆錄前，被告自己撥打電話，在他講電話時候，有時候，
      講話中就會跟我勾肩搭背的那樣，我忘記他講什麼話，就
      是他就會大笑，就像一般喝酒後，會呈現的動作。」、「
      就是在酒精測試時，被告站立時會向喝酒的人那樣搖晃，
      有點站不穩，還有自己高舉雙手。」等語（見本院卷第67
      、68頁），互核一致，應堪採信。
    3.又被告於接受警詢時，對於員警之問題，有答非所問，需
      員警反覆解釋，且於警詢期間不時出現「呵呵」、「嘿嘿
      嘿」之笑聲，甚至員警提示筆錄請其閱覽簽名時，被告竟
      稱：「你要不要把我殺掉，不要把我殺掉啦。」、「（警
      2 ：待會我會請你在這簽名蓋手印？）好，我要簽名蓋手
      印。你要不要把我殺掉，你知道我沒有幹什麼嘛！」、「
      （警2 ：林先生，你不要再老是扯到別的地方去。）好，
      謝謝。」、「這麼好玩啊。到檢察官，這個我一生都沒有
      碰過。」等語（見本院卷第51頁背面、52頁），有警詢錄
      音光碟1 張可資佐證，並經本院勘驗在卷（見本院卷第42
      至53頁），足證被告當時之意識狀態確已受酒精之影響。
    4.再員警對被告實施酒後生理協調平衡檢測，被告於檢測內
      容中之「用筆在兩個同心圓之間的零點五公分環狀帶內（
      如下圖）畫兩圓」乙項，檢測結果筆畫歪扭不順暢、有多
      次幾乎畫在環狀線上、所畫外側同心圓線未銜接致不連續
      等情形，有汽車駕駛人酒後生理協調平衡檢測紀錄表1 份
      附卷可稽（見警卷第7頁）；且證人甲○○亦證稱：「（
      實施生理平衡檢測結果情形為何？）畫圓圈，被告就是斷
      斷續續的畫，歪曲紐巴的畫，過程動作比較遲緩，沒有辦
      法像正常人那樣的畫下來。」等語（見本院卷第29頁背面
      ）；而被告復自承身體健康（見本院卷第70頁背面至71頁
      ），顯無身體健康因素致使被告未能如一般人順暢畫圓圈
      之情事。足證被告當時之生理狀態確已受酒精之影響。雖
      被告於檢測內容中之「用筆將下列字體書寫於下列方格內
      」乙項，檢測結果被告均能將字體書寫於方格內，惟該方
      格頗為寬大，如非迷醉之人，應不致將字體書寫於空格外
      。是檢測結果被告均能將字體書寫於方格內，然此僅能證
      明被告未達迷醉之程度。
    5.辯護人另辯稱：依法規定生理平衡檢測有5 項，本件員警
      對被告生理平衡測試僅作畫同心圓及抄寫文字2 項，未作
      其他測試，尚不足以證明被告有不能安全駕駛之情形云云
      。惟依現行法令，並無此規定，而辯護人所提出之「法務
      部施部長蒞臨視察業務座談會會議記錄」，僅係新竹地區
      95年度檢警聯席會議之提案，自不具拘束全國司法警察之
      效力，故辯護人所稱，即屬無據。
    6.準此，被告經警測得其呼氣中酒精濃度達每公升0.96毫克
      ，其酒後駕駛車輛之肇事率比未飲酒時高50倍以上；又被
      告停車時未能如一般正常人直停，下車時步伐搖晃、站立
      不穩、多話、意識不集中，畫同心圓檢測結果筆畫歪扭不
      順暢、有多次幾乎畫在環狀線上、所畫外側同心圓線未銜
      接致不連續等情形。是被告當時之意識及生理狀態確已受
      酒精之影響，甚為明確；再參以被告亦自承：「我不敢說
      我完全清醒」等語（見本院卷第72頁），足認被告駕車時
      確已達不能安全駕駛動力交通工具程度。
  (三)另被告雖自承：伊當天17時30分許，在公司喝啤酒後，再開
    車至富貴園餐廳等語。然被告辯稱：當時沒有酒醉不能安全
    駕駛的情形等語（見本院卷第77頁），而此部分亦無其他積
    極證據足認被告已達不能安全駕駛動力交通工具之程度，自
    難為被告不利之認定，併此敘明。
  (四)綜上所述，被告所辯顯係卸責之詞，不足採信，故被告違背
    安全駕駛之犯行，堪以認定。
二、核被告丁○○所為，係犯刑法第185條之3服用酒類，不能安
    全駕駛動力交通工具而駕駛罪。爰審酌被告於上開時地酒後
    已不能安全駕駛，仍漠視一般往來之公眾及駕駛人之用路安
    全，且政府各相關機關業就酒醉駕車之危害性以學校教育、
    媒體傳播等方式一再宣導，為時甚久，被告應對於該項誡命
    知之甚詳，詎酒後仍執意駕車上路致生危害，並審酌被告呼
    氣酒精濃度值之數值高達每公升0.96毫克，被告自承有喝酒
    之習性，犯後否認犯行之態度、素行、智識程度，及公訴檢
    察官請求從重量刑等一切情狀，量處如主文所示之刑，並諭
    知易科罰金之折算標準。
據上論斷，應依刑事訴訟法第452條、第299條第1項前段，刑法
第185條之3、第41條第1項前段，刑法施行法第1條之1，判決如
主文。
本案經檢察官丙○○到庭執行職務。
中    華    民    國    98    年    5     月    27    日
                  刑事第十一庭  法  官  楊文廣
以上正本證明與原本無異。
如不服本判決應於收受判決後10日內向本院提出上訴書狀，並應
敘述具體理由；其未敘述上訴理由者，應於上訴期間屆滿後20日
內向本院補提理由書（均須按他造當事人之人數附繕本）「切勿
逕送上級法院」。
                                書記官  蔡伸蔚
中    華    民    國    98    年    5     月    27    日
附錄論罪科刑法條
刑法第一百八十五條之三：
服用毒品、麻醉藥品、酒類或其他相類之物，不能安全駕駛動力
交通工具而駕駛者，處一年以下有期徒刑、拘役或科或併科十五
萬元以下罰金。


司法院資訊處製作；財團法人民間司法改革基金會備份。
